臺灣高等法院刑事裁定
                                    110年度毒抗字第691號
抗  告  人
即  被  告  闕銘利


上列抗告人因違反毒品危害防制條例案件，不服臺灣新北地方法
院於中華民國110年3月16日所為110年度毒聲字第731號裁定（聲
請案號：臺灣新北地方檢察署109年度毒偵字第7792號、110年度
聲觀字第617號），提起抗告，本院裁定如下：
    主  文
抗告駁回。
    理  由
一、原裁定意旨略以：抗告人即被告闕銘利於民國109年11月17
    日凌晨0時許，在新北市○○區○○路00巷00號住處，施用第二
    級毒品甲基安非他命1次。而被告前因施用毒品，經送觀察
    、勒戒後，認無繼續施用毒品之傾向，於106年1月10日執行
    完畢釋放，並由臺灣新北地方檢察署檢察官以105年度毒偵
    字第7111號為不起訴處分確定，嗣無接受觀察、勒戒或強制
    戒治之紀錄。本案被告施用毒品之時間，距其最近一次觀察
    、勒戒執行完畢釋放已逾3年，依最高法院109年度台上字第
    3826號判決意旨，符合「3年後再犯」情形，不因其間是否
    曾因施用毒品經起訴、判刑或執行而受影響，是檢察官聲請
    將被告送觀察、勒戒，於法有據，爰依毒品危害防制條例第
    20條第1項、第3項、觀察勒戒處分執行條例第3條第1項等規
    定，裁定被告應送勒戒處所觀察、勒戒，其期間不得逾2月
    等語。
二、抗告意旨略以：㈠被告自106年1月10日前次觀察、勒戒執行
    完畢後，逾3年無施用毒品相關紀錄，本次檢出藥量亦微，
    非屬重大成癮者；㈡被告受新冠疫情影響，於109年9月間終
    求得穩定工作，上班數月，家中經濟日趨穩定，執行觀察、
    勒戒恐喪失工作，對工作及家庭重大影響。被告長期受糖尿
    病所苦，雙腳第二趾截肢，無法久站，亦無法步行過遠，甚
    難找到適合工作。被告近期因急性腹膜炎，開刀住院7天，
    因糖尿病致傷口不易癒合，需待下個月傷口癒合再入院拆除
    導管；㈢檢察官未曾詢問被告有無接受觀察、勒戒之意願，
    且未敘明選擇聲請觀察、勒戒之具體理由，即聲請對人身自
    由影響較為重大的處分，對被告造成難以回復之影響，違反
    比例原則、平等原則，或有裁量怠惰之瑕疵。法院未保障被
    告聽審權，未通知被告到庭陳述意見，即准許檢察官聲請，
    有違憲法正當法律程序。請求撤銷原裁定，更為適當之裁定
    等語。
三、經查：
　㈠現行毒品危害防制條例對於「初犯」及「3年後再犯」之處遇
    ，係採「觀察、勒戒」與「附命完成戒癮治療之緩起訴處分
    」併行之雙軌模式（同條例第24條雖有修正，但目前尚未生
    效施行）。觀察、勒戒程序，係導入療程觀念，對被告將來
    之危險所為預防、矯治措施，目的在戒除被告施用毒品之身
    癮及心癮，以達教化與治療之目的，屬強制規定。除檢察官
    審酌個案情形，依毒品危害防制條例第24條第1項為附命完
    成戒癮治療之緩起訴處分，可排除適用觀察、勒戒之程序外
    ，凡經檢察官聲請法院裁定將被告送勒戒處所觀察、勒戒，
    法院僅就其聲請是否適法或顯然不當而為裁定，且原則上應
    尊重檢察官職權之行使，為有限之低密度審查，除檢察官之
    判斷有違背法令、事實認定有誤或其裁量有重大明顯瑕疵外
    ，尚不得任意指為違法。原裁定已敘明其認定被告確有施用
    第二級毒品，且犯罪時間距其前次觀察、勒戒執行完畢已逾
    3年，符合「3年後再犯」之理由，核屬有據。考量被告前於
    106年1月10日觀察、勒戒執行完畢後，仍不思警惕，先後再
    犯施用第二級毒品罪共3次，分別經臺灣新北地方法院以108
    年度審易字第1164號、108年度簡字第3557號、109年度簡字
    第956號判刑確定，有本院被告前案紀錄表可憑，且本案被
    告之尿液檢體送驗結果，驗出甲基安非他命之濃度，超出衛
    生福利部公告之閾值甚多，有濫用藥物檢驗報告（毒偵卷第
    38頁）可稽。抗告意旨所指被告自前次觀察、勒戒執行完畢
    後，逾3年無施用毒品相關紀錄，且本次檢出藥量亦微云云
    ，核與卷證不符。又被告為警查獲時，從其駕駛外出之自用
    小客車內並扣得第二級毒品甲基安非他命、施用工具玻璃球
    等物，有自願受搜索同意書、搜索扣押筆錄、扣押物品目錄
    表（毒偵卷第9至12頁）、查獲現場及扣案物照片（毒偵卷
    第26至29頁）、毒品證物鑑定分析報告（毒偵卷第41頁）可
    證，堪認沈淪毒癮之程度非輕。則檢察官於109年11月18日
    偵訊被告（毒偵卷第36頁）後，綜合考量個案具體情形，認
    本案不適於機構外之處遇，未選擇為附命完成戒癮治療之緩
    起訴處分，依法聲請裁定將被告送觀察、勒戒，難認有何違
    法或明顯不當。原審因而依檢察官適法之聲請，裁定被告應
    送勒戒處所觀察、勒戒，自無違誤。
　㈡毒品危害防制條例所規定之觀察、勒戒，性質上為保安處分
    ，其立法意旨在幫助施用毒品者戒除毒癮，預防其再犯之可
    能性，該處分之性質非為懲戒行為人，惟為矯正行為人反社
    會性格，採用徹底隔絕毒品、專業諮商輔導或必要醫療支援
    等方法，協助其戒斷施用毒品之身癮及心癮，以達教化與治
    療之目的，並防衛社會安全。為達上述目的，不得已於一定
    期間限制或拘束行為人之人身自由，既為法之所許，當無因
    行為人之個人或家庭等因素而免予執行之理。抗告意旨所指
    被告之工作、身體健康、家庭經濟等情形，均不足採為可豁
    免依法應送勒戒處所觀察、勒戒處分之正當理由。倘被告之
    身體健康，確不適於執行觀察、勒戒，當由執行檢察官或勒
    戒處所另依相關規定處理；至於被告之家人確有生活上扶助
    照護之需求者，則可循相關法令尋求社會福利機構或主管機
    關之協助，併此敘明。
　㈢檢察官適用刑事訴訟法第253條之1第1項及第253條之2對被告
    為緩起訴處分時，應「參酌刑法第57條所列事項及公共利益
    之維護」，並「認以緩起訴為適當」者，始得為之，可認檢
    察官應以向法院聲請觀察、勒戒為原則，於例外符合上揭緩
    起訴處分之要件時，始得另為附命完成戒癮治療之緩起訴處
    分。而檢察官是否適用上開規定對被告為緩起訴處分，自得
    本於相關規定及立法目的，妥為斟酌、裁量，其裁量之結果
    ，如認適於對被告為緩起訴處分者，固須於緩起訴處分中說
    明其判斷之依據，惟如認為應向法院聲請觀察、勒戒者，此
    時因係適用原則而非例外，即無需贅述不適於為緩起訴處分
    之理由，且法律並未規定檢察官聲請觀察、勒戒前，必須先
    徵詢被告之意願。而法院原則上應尊重檢察官職權之行使，
    僅為有限之低密度審查，除檢察官之判斷有違背法令、事實
    認定有誤或其裁量有重大明顯瑕疵外，尚不得任意指為違法
    ，更無裁定前必須先徵詢被告意見之相關規定。本案檢察官
    於偵訊後，綜合考量個案具體情形，認本案不適於機構外之
    處遇，未選擇為附命完成戒癮治療之緩起訴處分，依法聲請
    裁定將被告送觀察、勒戒，難認有何違法或明顯不當，原審
    依檢察官之聲請，即應依法裁定，已見前述。抗告意旨以檢
    察官未詢問被告意願、未敘明選擇聲請觀勒之理由，主張違
    反比例原則、平等原則及裁量怠惰；另以原審未通知被告到
    庭陳述意見，主張違反正當法律程序等語，均屬無據。
四、綜上，被告僅憑前詞，提起本件抗告，為無理由，應予駁回
    。
據上論斷，應依刑事訴訟法第412條，裁定如主文。
中　　華　　民　　國　　110 　年　　4 　　月　　30　　日
              　　刑事第六庭    審判長法　官  劉方慈
                                      法　官  許曉微
                                      法　官  朱嘉川
以上正本證明與原本無異。
不得再抗告。
                                      書記官  尤朝松 
中　　華　　民　　國　　110 　年　　5 　　月　　4 　　日